最高法院刑事判決　　　　　　九十四年度台上字第四七三九號
　　上 訴 人　 甲○○
　　　　　　　　　　　 號2樓.
　　　　　　　 乙○○
　　　　　　　　　　　 號在.
上列上訴人等因擄人勒贖案件，不服台灣高等法院台中分院中華
民國九十四年六月十四日第二審判決（九十四年度上訴字第五三
０號，起訴案號：台灣台中地方法院檢察署九十三年度偵字第一
一一七五、一二五二五號），提起上訴，本院判決如下：
    主  文
上訴駁回。
    理  由
按刑事訴訟法第三百七十七條規定：上訴於第三審法院，非以判
決違背法令為理由，不得為之。是提起第三審上訴，應以原判決
違背法令為理由，係屬法定要件，如果上訴理由狀未依據卷內訴
訟資料，具體指摘原判決不適用何種法則或如何適用不當，或所
指摘原判決違法情事，顯與法律規定得為第三審上訴理由之違法
情形，不相適合時，均應認其上訴為違背法律上之程式，予以駁
回。本件原判決綜合全部卷證資料，認上訴人甲○○、乙○○有
其事實欄所載之犯行，已詳敘所憑之證據與認定之理由。對於甲
○○辯稱伊祇知張富順（業經原審判處罪刑確定）要去抓人，不
知係擄人勒贖；乙○○辯謂當初張富順說其友人與被害人黃永興
有債務糾紛，伊以為擄走被害人是為討債，直到將被害人押上車
，施安明（已死亡，業經不起訴處分確定）問被害人是否欠其大
哥新台幣（下同）一億元時，伊才知是擄人勒贖，但已無法脫身
，張富順叫伊與施安明騎偷來的機車取贖時，伊有跟施安明說不
想去，但因不認識路，就依施安明之指示騎往，且刻意騎越取贖
地點，惟施安明以槍抵住伊腰部，伊祇得照指示載施安明去取贖
款各云云，認均係卸責之詞，不足採信，亦依調查所得證據，逐
一加以指駁及說明。因而撤銷第一審關於上訴人二人部分之科刑
判決，改判依牽連犯關係從一重論處甲○○共同意圖勒贖而擄人
罪刑（處有期徒刑八年），及依牽連犯與想像競合犯關係從一重
論處乙○○共同意圖勒贖而擄人罪刑（處有期徒刑十二年）。
甲○○上訴意旨略以：原判決引用證人吳思諭、張岳彤、吳政儒
、江美桂、蔣蘇素慧等人於警詢陳述之傳聞證據，然未說明得以
採用之理由，有理由不備之違法；原判決祇採信甲○○警詢自白
及張富順不利於甲○○之證言，而不採張富順及共同被告許添誠
（業經原審判處罪刑確定）有利於甲○○之陳述，又未調查彼二
人陳述之真實性，非但違背經驗法則，且有調查職責未盡之違法
；依卷內證據資料顯示，甲○○提供汽車、拾獲之車牌、行動電
話ＳＩＭ卡及竊取機車，供張富順等人使用，全非基於擄人勒贖
之犯意，亦未分擔擄人勒贖之行為，遽認甲○○為擄人勒贖之共
同正犯，有適用法則不當之違誤；原審以第一審判決未依刑法第
三百四十七條第五項後段規定減刑為由，撤銷第一審判決，且甲
○○之涉案情節比其他共犯輕微，原判決量處與第一審判決相同
之有期徒刑八年，而未說明其理由，為理由不備；甲○○之警詢
筆錄無證據能力，原審遽採為判決依據，與證據法則相悖；原判
決認定勒贖金額為一千萬元，然未說明所憑之證據，有理由不備
之違誤云云。乙○○上訴意旨略謂：原判決認施安明為脫免逮捕
，與警察對峙後，持槍殺害兩名警察部分，不在共同犯罪計畫之
內，卻仍將此不幸結果實際歸由乙○○承擔，自屬違法；乙○○
犯罪情節較主犯張富順輕微，原判決就張富順處以有期徒刑十三
年，對乙○○則量處有期徒刑十二年，顯違反比例原則；乙○○
與施安明拿取贖款後，張富順即將被害人釋放，依刑法第三百四
十七條第五項之立法理由及本院九十年度台上字第四一三九號判
決意旨，為必減之犯行，原判決未予考慮，即屬不當云云。惟查
依刑事訴訟法第一百五十九條之五第二項規定，當事人、代理人
或辯護人於法院調查證據時，知有第一百五十九條第一項不得為
證據之情形，而未於言詞辯論終結前聲明異議者，視為同意作為
證據。乙○○及其原審選任辯護人對於吳思諭、張岳彤、江美桂
等人警詢陳述之證據能力，於原審辯論終結前並未聲明異議，乙
○○且表示對彼等警詢筆錄沒有意見，原判決審酌各該供述證據
作成時之情況，認為適當，乃採為證據，於法即無不合，雖漏未
說明其理由而有微瑕，但此於判決結果顯無影響，依刑事訴訟法
第三百八十條規定，仍不得據為適法之第三審上訴理由。又犯罪
事實之認定、證據之取捨及其證明力如何，乃事實審法院自由判
斷之職權，如其取捨判斷不違背經驗法則與論理法則，即不得指
為違法，而據為上訴第三審之理由。本件原審已在判決內說明本
於調查所得心證，分別定其取捨而為事實判斷之理由，並依確認
之事實，說明甲○○自擄人勒贖之提議、籌備犯案、準備犯罪工
具等階段，均實際參與，並親自行竊機車、提供汽車等擄人勒贖
之工具，冀求事後分配贖款，顯係基於以自己共同犯罪之意思參
與實行，為共同正犯。復就彼等如何向被害人家屬勒贖一千萬元
，經談判後取得五百六十萬元，及甲○○之警詢筆錄何以有證據
能力，張富順等人嗣後有利於上訴人二人之證言，如何不足採信
，詳加敘明其論據。核無違背客觀存在之經驗法則與論理法則，
自屬原審採證、認事之適法職權行使，並無上訴人二人上訴意旨
所指判決不適用法則、適用不當或理由不備等違法情事。再量刑
之輕重，乃實體法上賦予法院得依職權自由裁量之事項。原判決
以第一審判決認甲○○係擄人勒贖之幫助犯，依刑法第三十條第
二項規定減輕其刑，且將已擊發後遺留現場之彈殼，誤認係違禁
物而諭知沒收等情為不當，乃就上訴人二人部分予以撤銷，改判
均論以擄人勒贖之共同正犯，並依刑法第三百四十七條第五項後
段規定減輕甲○○之刑，則原判決斟酌刑法第五十七條各款所列
情狀，分別為上訴人二人刑之量定，既未逾越法定刑度，又非濫
用其權限，自不得指為違法。且原判決事實欄並未認定乙○○參
與施安明持槍殺害二名警察之行為，理由欄亦未將施安明殺人之
事實作為乙○○量刑之審酌事由，乙○○謂原判決將施安明殺害
警察之不幸結果實際歸由其承擔，顯非依據卷內訴訟資料指摘，
尚非合法之第三審上訴理由。又犯擄人勒贖罪，未經取贖而釋放
被害人者，減輕其刑；取贖後而釋放被害人者，得減輕其刑，刑
法第三百四十七條第五項定有明文。故犯擄人勒贖罪，於取贖後
始釋放被害人者，是否減輕其刑，法院有裁量之權限。原判決認
上訴人等人意圖勒贖而擄人後，乙○○與施安明一起前往取贖，
於取得贖款五百六十萬元後，旋為警制伏逮捕，張富順自電視報
導獲悉此訊息後，即將被害人釋放，乙○○對於被害人是否被釋
放，既無掌控力，又非因其勸說而釋放被害人，綜合審酌本案犯
罪過程，乃未依刑法第三百四十七條第五項後段規定減輕乙○○
之刑，亦無違法可言。上訴人二人其餘上訴意旨，或執陳詞，重
為事實上爭執，或未具體指摘原判決有何應於審判期日調查之證
據未予調查，復就原審本於職權已於判決詳為論斷之事項，任憑
己意，漫事指摘，殊非適法之第三審上訴理由。應認其二人之上
訴均違背法律上之程式，予以駁回。上訴人二人擄人勒贖罪部分
之上訴既不合法，吳政儒、蔣蘇素慧之警詢陳述祇與甲○○牽連
所犯行使變造特種文書罪及竊盜罪部分有關，各該二罪分屬刑事
訴訟法第三百七十六條第一款、第二款所列不得上訴於第三審法
院之罪名，自無從適用審判不可分之原則，併為實體上之審判，
甲○○上訴意旨關於此部分之指摘，自應一併予以駁回。
據上論結，應依刑事訴訟法第三百九十五條前段，判決如主文。
中　　華　　民　　國　九十四　年　　八　　月　三十一　日
                      最高法院刑事第九庭
                          審判長法官  張　淳　淙
                                法官  張　春　福
                                法官  呂　丹　玉
                                法官  洪　昌　宏
                                法官  蔡　彩　貞
      本件正本證明與原本無異
                                      書  記  官
中　　華　　民　　國　九十四　年　　九　　月　　五　　日
                                                      Ｑ
